臺灣臺北地方法院民事裁定　　　　　　　100年度聲字第366號
聲　請　人　劉信志
代　理　人　涂惠民律師
上列聲請人因與相對人華菱電氣企業股份有限公司、劉盛耀間請
求確認委任關係不存在事件，聲請法官迴避，本院裁定如下：
    主  文
聲請駁回。
    理  由
一、本件聲請意旨略以：聲請人與相對人間請求確認委任關係不
    存在事件，業經本院99年度訴字第2299號民事事件受理在案
    （下稱該案）。詎該案承審法官賴秀蘭有下列情事，堪認其
    行使職務有偏頗之虞：
  (一)聲請人於該案起訴狀中即爭議，相對人華菱電氣企業股份有
    限公司（下稱華菱公司）以相對人劉盛耀登記為董事長，與
    事實不符，聲請本院審查庭法官為華菱公司選任特別代理人
    ，並經本院於民國98年12月28日審理單中批示「華菱公司之
    法定代理人請傳劉新山、賴美真、劉信成」等語，堪認本院
    已審認調查完畢，而裁定由劉新山等3人為華菱公司之特別
    代理人。且本案此後歷經6次言詞辯論程序，法院均通知劉
    新山等3人到庭，然該案承審法官竟又於100年4月7日，命原
    告於10日內補正華菱公司之法定代理人，就前開已調查明確
    事項進行不必要調查，足見有偏頗劉盛耀之虞。
  (二)承審法官本通知證人劉新山於99年8月31日言詞辯論期日到
    庭為證，但當日承審法官竟因劉盛耀之訴訟代理人不同意證
    人作證，要求先就程序事項進行調查云云，命證人劉新山暫
    時不用作證，任令被告影響訴訟程序之進行。
  (三)又劉盛耀之訴訟代理人在99年8月31日及100年5月16日言詞
    辯論期日中，多次公然指責華菱公司之訴訟代理人溫光雄律
    師涉嫌偽造文書、違反律師法云云，承審法官竟未制止不當
    之言行，其訴訟指揮之行使亦有偏頗之虞。
  (四)該案歷來報到單上所載華菱公司法定代理人均為劉新山、賴
    美真、劉信成，而非劉盛耀，惟承審法官非但任由劉盛耀之
    訴訟代理人以華菱公司之法定代理人自居，甚至於100年5月
    16日言詞辯論期日中當庭詢問要加列劉盛耀為華菱公司法定
    代理人，明顯不當，且未記載於筆錄中，足使人懷疑有偏頗
    劉盛耀之情形。
  (五)承審法官另於本院100年5月16日言詞辯論期日，當庭要求原
    告訴訟代理人撤回對華菱公司請求部分，明顯侵害原告訴訟
    ，亦不無使人聯想法院係依從劉盛耀之主張欲迫使原告撤回
    部分訴訟。
  (六)該案100年6月21日言詞辯論期日中傳喚劉新山為證時，卻一
    再催促聲請人訴訟代理人詢問問題，甚至限制詢問時間至下
    午6點30分，足認該案法官執行職務偏頗，影響聲請人權益
    。
  (七)另聲請人於該案100年5月16日及6月21日言詞辯論期日中曾
    為若干有關華菱公司法定代理人為何人之意見，但筆錄卻未
    加記載。
  (八)且該案自98年11月18日繫屬至今已逾1年7個月，難謂承審法
    官無延滯訴訟之情。
  (九)綜上，該案承審法官恐難期其持平而無偏頗之見，爰依民事
    訴訟法第33條第1項第2款規定，聲請該案承審法官迴避審理
    等語。
二、按民事訴訟法第33條第1項第2款所謂足認法官執行職務有偏
    頗之虞之情形，係指法官於訴訟之結果有利害關係或於當事
    人有親交嫌怨等客觀事實，足使人疑其為不公平之審判者而
    言。若法官僅於訴訟程序之指揮或容納當事人調查證據之聲
    請或其他類此情形，不能認為其有聲請迴避之原因。且此種
    迴避原因，依同法第34條第2項、第284條之規定，應提出能
    即時調查之證據以釋明之。
三、經查：
  (一)聲請人雖以本院業已選任劉新山、賴美真及劉信成為華菱公
    司之特別代理人，承審法官仍命聲請人補正華菱公司之法定
    代理人、或於開庭時詢問是否增列劉耀盛為該公司之法定代
    理人等情為由，指摘該案受命法官有偏頗被告劉耀盛之虞云
    云，惟按法定代理權有無欠缺，不問訴訟程度如何，法院應
    依職權調查之；即當事人間無爭執者，亦應隨時予以調查，
    此為最高法院26年鄂上字第41號判例意旨所明揭。查，依本
    院職權調閱該案卷宗後查悉，原審查庭法官雖曾於98年12月
    28日審理單中批示將開庭通知送達予上列劉新山等3人，然
    兩造仍對於該案是否符合選任特別代理人之要件、及劉盛耀
    是否業經另案確定判決認定為華菱公司之法定代理人等事項
    爭執甚鉅，此觀該案99年7月12日言詞辯論筆錄、聲請人99
    年7月23日民事準備書(二)狀、99年8月31日民事準備書(三)狀、
    相對人99年9月15日民事答辯(四)狀及99年11月8日民事陳述意
    見(二)狀等件自明，是該案承審法官自有依職權調查華菱公司
    法定代理人之義務，其命聲請人補正上開事項，顯無何等不
    當之處。
  (二)聲請人又稱該案證人劉新山原訂於99年8月31日到庭為證，
    證人如期到庭後，承審法官卻不予訊問，堪認有偏頗劉盛耀
    等語，經查，該次庭期雖未進行證人訊問程序，惟聲請人亦
    自承此係因相對人訴訟代理人表示應先行審酌程序事項即法
    定代理人等語為由，拒絕進行審理程序，果爾，則承審法官
    顯非出於個人對於劉盛耀之親交或喜好不予訊問甚明。況聲
    請人於100年5月16日再次聲請傳喚劉新山為證後，雖經相對
    人當庭反對，認無傳訊必要，承審法官仍准予該項調查之聲
    請，傳喚劉新山於100年6月21日之言詞辯論期日到場，並於
    該次期日中訊問完畢，益徵承審法官並無曲合相對人劉盛耀
    而刻意不傳喚證人之情形，至為明確。
  (三)另有關聲請人指稱承審法官曾於100年5月16日言詞辯論期日
    中要求聲請人撤回對華菱公司之訴訟一節，雖據聲請人提出
    該次期日法庭錄音譯文1份為證，惟經細繹前揭譯文內容，
    即可知法院係因考量訴訟經濟及兩造實際上確認利益之所在
    ，詢問聲請人是否有意撤回對華菱公司之訴訟，僅以劉盛耀
    為該案唯一之被告，果承審法官確有偏袒劉盛耀之動機，其
    為何係勸諭聲請人將劉盛耀列為被告、撤回對華菱公司，而
    非勸諭聲請人撤回對劉盛耀之訴？撤回對華菱公司之訴，對
    劉盛耀究竟有何利益可言，實難想像，足見聲請人此部分主
    張，顯非有理。復核以該承審法官之本意，應係為簡化爭點
    ，將該案審理程序集中予聲請人與劉盛耀間之爭議，於法自
    無不合，難認有何迴避之必要。
  (四)至於聲請人另以該案承審法官當庭未「即時」制止劉盛耀之
    訴訟代理人惡意攻擊華菱公司訴訟代理人溫光雄律師之行為
    、限制訊問證人程序僅能進行至下午6點30分為止、筆錄未
    記載當事人完整陳述及起訴迄今1年7個月尚未結案等情，指
    摘承審法官執行職務有所偏頗云云，然上情無非均屬承辦法
    官行使闡明權、調查證據及指揮訴訟之範疇，且實行結果亦
    非僅影響聲請人一方，換言之，承審法官上開行為並無獨利
    於劉盛耀之情事。是上情縱認屬實，亦無從證明該案承審法
    官與劉盛耀有何特殊交誼或嫌怨聲請人之情事，更遑論與該
    案訴訟結果有何利害關係，揆諸前揭說明，自難僅憑聲請人
    個人主觀臆測之詞，率爾認定該承審法官執行職務有偏頗之
    虞。
四、從而，本件聲請人依民事訴訟法第33條第1項第2款規定，聲
    請該案承審法官迴避，為無理由，應予駁回，爰裁定如主文
    。
中    華    民    國     100    年    8    月    9    日
                  民事第三庭  審判長法  官  郭美杏
                                    法  官  汪怡君
                                    法  官  吳若萍
以上正本係照原本作成。
如不服本裁定應於送達後10日內向本院提出抗告狀，並繳納抗告
費新臺幣1,000元。
中    華    民    國     100    年    8    月    9    日
                                    書記官  劉英權